【裁判字號】    92,訴,168
【裁判日期】    920528
【裁判案由】    強盜
【裁判全文】
臺灣基隆地方法院刑事判決                          九十二年度訴字第一六八號
    公  訴  人  臺灣基隆地方法院檢察署檢察官
    被      告  丁○○
    指定辯護人  甲○公設辯護人林富貴
右列被告因強盜案件，經檢察官提起公訴（九十二年度偵字第一○三二號），甲○判
決如左：
    主  文
丁○○意圖為自己不法之所有，攜帶兇器，以脅迫至使不能抗拒，而取他人之物，處
有期徒刑柒年貳月。
    事  實
一、丁○○因失業缺錢花用，竟意圖為自己不法之所有，於民國九十二年三月十三日
    晚間十一時二十分許，自臺北縣瑞芳鎮○○○○路二二二巷一弄二十號其向胞兄
    暫借之居所，持其胞兄所有客觀上能傷及人之生命、身體之家庭用菜刀一把，藏
    置於外套口袋內，步行至臺北縣瑞芳鎮○○○○路二二二巷口附近，適見女子丙
    ○獨自肩背皮包自對向走來，乃趨前至距丙○約一步距離時，以右手自外套口袋
    取出預藏之菜刀，並高舉至約其頭部位置，朝丙○正面作勢揮動二、三下，以此
    方式脅迫丙○，至使丙○驚嚇不已，急忙閃避而無法抗拒，丁○○旋以左手拉住
    丙○肩上之皮包背帶，右手持菜刀將皮包背帶砍斷後，強取丙○所有之皮包逃逸
    ，該皮包內置有現金新臺幣（下同）二萬三千五百元及摩托羅拉牌Ｖ八○八八型
    行動電話一具（價值約四千元）。丁○○逃逸後，丙○大聲呼叫，附近民眾隨後
    追躡，丁○○乃躲藏在臺北縣瑞芳鎮○○○○路二二二巷口附近一輛停放路旁之
    箱型車底下，警方據報趕赴現場，丁○○見警方到場乃自車底爬出並開始逃跑，
    警方追緝至臺北縣瑞芳鎮○○路與東和路口附近始將其逮捕到案，並於臺北縣瑞
    芳鎮○○○○路二二二巷口附近路旁扣得丁○○逃逸時所丟棄之菜刀一把，另於
    丁○○前所躲藏之箱型車旁，查獲其所丟棄強盜所得之皮包一只，因而查獲上情
    。
二、案經臺北縣政府警察局瑞芳分局報請臺灣基隆地方法院檢察署檢察官偵查起訴。
    理  由
一、被告丁○○於九十二年三月十四日凌晨二時三十分警局詢問時、同日上午十時臺
    灣基隆地方法院檢察署檢察官偵訊中、同日下午二時四十五分甲○受理檢察官聲
    請羈押之調查程序中、檢察官提起公訴後甲○於九十二年四月三日下午四時三十
    六分第一次調查程序中，均坦承：確有於右揭時、地，持扣案菜刀一把砍斷被害
    人丙○斜背於肩上之皮包背帶，並將該皮包搶走一節不諱，惟矢口否認曾於砍斷
    被害人皮包背帶前，先持菜刀朝被害人揮動三下等情。然查：右揭事實，迭據被
    害人丙○於警局詢問、檢察官偵查及甲○調查時指述歷歷在卷，被害人並屢次堅
    稱：被告確有持菜刀對伊揮舞，所以伊才嚇到趕緊閃躲等語明確，衡諸當時被告
    係身藏菜刀朝被害人迎面走去，而被害人又是在步行移動狀態，被告為靠近並抓
    取被害人肩上皮包，當會先對被害人採取嚇阻動作，迫使被害人止步並畏縮而無
    法反抗後，較能精準抓取被害人肩上皮包而不易失手，更何況被害人與被告非親
    非故，素無冤仇，被害人實無設詞誣攀被告以加重其罪責之必要，且被害人所指
    述之情節亦無不合情理之處，復有被告所持以脅迫被害人之菜刀一把扣案為證，
    另被告強盜所得之皮包一只亦經被害人於警局立據領回，有贓物認領保管單一紙
    附卷可稽，堪信被害人所指述遭被告持刀強盜皮包之情節為真實，被告辯稱未持
    刀朝被害人揮舞一節，無非係冀圖減輕刑責之詞，不足採信。被告嗣雖於甲○調
    查、審理中辯稱：伊於案發前有施打第一級毒品海洛因，所以案發時神智不清，
    根本不知道自己做了什麼事，是在警局聽被害人描述才知道云云，惟查：(一)被告
    於警局接受詢問，經員警於電腦筆錄製作完成後補問：「你今日是否有服用違禁
    藥物？有無精神方面的疾病？」時，回答都沒有等語，有警詢筆錄為證。(二)被告
    於檢察官偵查中供稱：「（問：為何想拿菜刀搶別人皮包？）答：在家中有喝一
    點酒，而且半年沒工作‧‧‧」等語（詳見九十二年三月十四日訊問筆錄），被
    告亦未供稱有施用第一級毒品海洛因而致神智不清之情事。(三)被告於檢察官向甲
    ○聲請羈押之調查庭中亦未供稱有施用第一級毒品海洛因而致神智不清之情事，
    並能當庭詳述：「我因半年無工作，外出時在路口遇到被害人，我順手抓起她的
    皮包，將皮包的背帶砍斷就將皮包取走，我趕快跑，被害人在後面追，後來被路
    人一起將我抓住。」等情明確。(四)證人吳明東（即臺北縣政府警察局瑞芳分局瑞
    芳派出所警員）到庭具結證稱：「‧‧‧我在三爪子坑路二二二巷口看到被告，
    他當時是躲在一輛車子底下，是一輛箱型車，他是整個人趴在底盤下，我們到場
    他就害怕，從車子底下爬出來，開始跑，跑到中山路、東和路口被我抓到，當時
    他的神智狀態正常，和一般人相同無異狀‧‧‧」等語明確。(五)證人乙○○（即
    臺北縣政府警察局瑞芳分局瑞芳派出所警員）到庭具結證稱：「‧‧‧當時筆錄
    製作時我坐在電腦桌前，被告坐在我旁邊，我問他問題他就回答，一邊輸入電腦
    ，製作約一個多小時，當時被告精神狀態良好，可以自由回答問題‧‧‧」等語
    明確。(六)被害人丙○亦到庭具結證稱：「‧‧‧當時被告是以走路走過來的，走
    路的樣子很正常，外表看起來也正常‧‧‧」等語明確。(七)被告於警局接受詢問
    之際曾經員警錄影存證（後半段因錄影設備故障而中斷），影像中被告神色自若
    ，除一邊觀看員警以電腦製作筆錄外，一邊四處顧盼，雖偶有打喝欠現象，但並
    無神情恍惚之呆滯情況，有警局所提供之錄影帶一捲附卷可參。(八)另佐以被告自
    胞兄住處離開時，尚能安全地將扣案菜刀藏放於外套口袋內而未傷及自己之身體
    ，並以步行方式穩健地朝被害人走去，且於外套口袋取出菜刀朝被害人揮舞時，
    猶能保持一定距離而未傷及被害人，搶得皮包後尚知以跑步方式逃逸，並矯健地
    匐身藏匿在路旁箱型車底盤下以躲避路人追躡，嗣見警方到場，復知事態嚴重而
    逃跑讓警方追緝等情，堪認被告當時神智仍甚為清楚，並無一般施用第一級毒品
    海洛因者之精神恍惚，無法妥善控制自體動作之情事，被告所辯無非係事後圖卸
    刑責之詞，不足採信。又衡諸案發之際係深夜十一時二十分許，附近並無其他行
    人經過，被害人一弱質女子肩背皮包步行走來，手無寸鐵，忽見年輕力壯之被告
    迎面走來，距離僅一步之遙，被告並高舉鋒利之家庭用菜刀對其揮舞，被害人若
    稍有反抗動作，被告即可輕易傷及其身體，一般人面對此一危險情狀，客觀上當
    已達不能抗拒之程度，本件事證明確，被告犯行洵堪認定，應依法論科。
二、按「犯竊盜罪而有左列情形之一者，處六月以上、五年以下有期徒刑：‧‧‧三
    、攜帶兇器而犯之者。」、「意圖為自己或第三人不法之所有，以強暴、脅迫、
    藥劑、催眠術或他法，至使不能抗拒，而取他人之物或使其交付者，為強盜罪，
    處五年以上有期徒刑。」、「犯強盜罪而有第三百二十一條第一項各款情形之一
    者，處七年以上有期徒刑。」，刑法第三百二十一條第一項第三款、第三百二十
    八條第一項、第三百三十條第一項分別定有明文。核被告丁○○前開行為，係犯
    刑法第三百二十八條第一項之強盜罪而有同法第三百二十一條第一項第三款之攜
    帶兇器而犯之情形，應成立同法第三百三十條第一項之加重強盜罪。甲○審酌被
    告年富力強，曾擔任過廣告業工作，有謀生技能，竟於失業期間不思振作依循正
    當途徑獲取財富，反於夜間持刀強盜他人財物，冀圖不勞而獲，所為嚴重破壞社
    會治安並危及被害人之人身安全，本應從重量刑，然考量被告於強盜之際未曾傷
    及被害人，一取得被害人之財物即轉身逃逸，未再繼續危害被害人及其犯罪後態
    度等一切情狀，量處如主文所示之刑，以示懲儆。
三、扣案之菜刀一把係被告胞兄所有之家庭廚房用品，既非被告所有，亦非屬違禁物
    ，依法不得併予宣告沒收，附此敘明。
據上論斷，應依刑事訴訟法第二百九十九條第一項前段，刑法第三百三十條第一項，
判決如主文。
本案經檢察官張長樹到庭執行職務。
中      華      民      國    九十二    年      五      月    二十八    日
                                    臺灣基隆地方法院刑事第二庭
                                        法      官  蔡  佳  玲
右正本證明與原本無異。
對於本件判決如有不服，應於收受送達後十日內，向甲○提出上訴書狀，上訴於臺灣
高等法院，並按他造當事人之人數附具繕本。
                                      書  記  官  劉  珍  珍
中      華      民      國    九十二    年      五      月    二十八    日
【附錄本案論罪科刑法條全文】
刑法第三百三十條第一項：
    犯強盜罪而有第三百二十一條第一項各款情形之一者，處七年以上有期徒刑。
刑法第三百二十八條第一項：
    意圖為自己或第三人不法之所有，以強暴、脅迫、藥劑、催眠術或他法，至使不
    能抗拒，而取他人之物或使其交付者，為強盜罪，處三年以上十年以下有期徒刑
    。
刑法第三百二十一條第一項：
    犯竊盜罪而有左列情形之一者，處六月以上五年以下有期徒刑：
    一、於夜間侵入住宅或有人居住之建築物、船艦或隱匿其內而犯之者。
    二、毀越門扇、牆垣或其他安全設備而犯之者。
    三、攜帶兇器而犯之者。
    四、結夥三人以上而犯之者。
    五、乘火災、水災或其他災害之際而犯之者。
    六、在車站或埠頭而犯之者。


司法院資訊處製作；財團法人民間司法改革基金會備份。
